臺灣高等法院交通事件裁定　　　　 100年度交抗字第1142號
抗　告　人　鳳慶通運股份有限公司
即受處分人
法定代理人　陳紋凰
代　理　人　黃招斌
上列抗告人因違反道路交通管理處罰條例事件，不服臺灣桃園地
方法院，中華民國100年8月23日所為裁定（100年度交聲字第189
號），提起抗告，本院裁定如下：
    主  文
抗告駁回。
    理  由
一、本件抗告人即受處分人鳳慶通運股份有限公司（下簡稱抗告
    人）抗告意旨略以：(一)按犯罪事實應依證據認定之，無證據
    不得推定其犯罪事實，刑事訴訟法第154條定有明文，而依
    最高法院76年度台上字第4986號及40年度台上字第86號判例
    意旨，所指證據若未達於客觀上足使通常之人均不致於有所
    懷疑之程度時，即應為無罪之判決，且若積極證據不足為不
    利於被告事實之認定時，即應為有利於被告之認定。又依同
    法刑事訴訟法第155條第2項規定，無證據能力、未經合法調
    查，顯與事理有違或是認定事實不符之證據，不得作為判斷
    之依據。(二)抗告人所有249-ZU號營業貨運曳引車於系爭當日
    並無違規超載情事，舉發當時員警依據過磅數據舉發總重72
    .52公噸，惟該「國道三號樹林收費站南下地磅」所使用之
    地秤，經送經濟部標準檢驗局檢驗，雖屬合格，然其上載明
    最大秤量僅60公噸，原審引用製造廠商力固工業股份有限公
    司函作為裁定依據，即有違法引用之嫌而有欠公允。且抗告
    人車輛之原始製造商亦設計製造最大裝載為50公噸或60公噸
    ，法院函詢車輛原始出廠貨車製造商，該車商亦必回覆其最
    大可秤或裝載值，但依現行頒布法令需經「經濟部標準檢驗
    局」檢驗查核結果「合格」之「度量衡器檢定合格證書」才
    算合格，是原審未依法令為適法之裁定，顯有違誤，為此提
    起抗告，請求撤銷原裁定云云。
二、按汽車裝載貨物超過核定之總重量、總聯結重量者，處汽車
    所有人罰鍰，並記汽車違規紀錄1次，其應歸責於汽車駕駛
    人時，除依第3項規定處汽車駕駛人罰鍰及依第63條第1項第
    2款規定記點外，並記該汽車違規紀錄1次。有前2項規定之
    情形者，應責令改正或當場禁止通行，並處新臺幣（下同）
    1萬元罰鍰，超載10公噸以下者，以總超載部分，每1公噸加
    罰新臺幣1千元；超載逾10公噸至20公噸以下者，以總超載
    部分，每1公噸加罰2千元；超載逾20公噸至30公噸以下者，
    以總超載部分，每1公噸加罰3千元；超載逾30公噸者，以總
    超載部分，每1公噸加罰5千元。未滿1公噸以1公噸計算，道
    路交通管理處罰條例第29條之2第1項、第3項分別定有明文
    。
三、查，抗告人所屬駕駛人劉興邦駕駛車牌號碼249-ZU號營業貨
    運曳引車，聯結車牌號碼PR-J2號營業半拖車載運廢土，於
    100年1月3日下午4時50分許，行經國道三號高速公路南下46
    公里處，經警攔查後，由警員會同駕駛劉興邦至新北市○○
    區○道三號高速公路樹林收費站南下地秤過磅，秤得該車總
    重為72.52公噸，超重37.52公噸（按該車經核定之總載量為
    35公噸），而為警當場舉發等節，有拖車車籍查詢表、過磅
    單、內政部警政署國道公路警察局公警局交字第Z6A015322
    號舉發違反道路交通管理事件通知單影本各1紙及內政部警
    政署國道公路警察局第六警察隊100年2月25日公警交字第10
    00670103號書函各一份在卷可證（見原審卷第12頁、第17頁
    、第27頁），是抗告人所有上開車輛確有於前揭時、地過磅
    之事實，堪以認定。
四、抗告人雖執前詞置辯並指摘原裁定不當，然查：
  (一)按交通警察掣單舉發違反道路交通管理處罰條例所列之違規
    事實，本質上為行政處分，係公務員基於職務上之公權力，
    依法就特定之具體事件所為之具公法上效果之單方面行政行
    為，如無形式上顯然之瑕疵可指，基於公務員為公法上行為
    具有公信力之原則，該行政行為當可被推定為真正，據以依
    法處分之事實認定亦為正確無誤，此與民事訴訟法第355條
    第2項規定「文書依其程式及意旨得認作公文書，推定其為
    真正」之情形相同。本此公信原則，立法者乃賦予行政機關
    制定違反道路交通事件統一裁罰基準及處理細則，使執行勤
    務員警得當機處分，以達其維護交通秩序、安全之行政目的
    。反之，若謂公務員一切行政行為均需預留證據以證其實，
    則國家行政勢必窒礙難行，準此，刑事訴訟法就犯罪證據所
    列有關之規定與屬於行政秩序罰之交通違規裁罰本質不合之
    部分，自不在準用之列。從而，交通違規行政爭訟之舉證責
    任原理，應非如刑事案件中，必須超越任何合理懷疑，始可
    為有罪判決之嚴格程度，而係應與民事訴訟之舉證責任原理
    相類似，亦即基本上應就行政機關與人民所各自主張有利於
    己之事實，分配其應盡之舉證責任，而非逕予準用刑事訴訟
    上之「無罪推定」原則，此觀諸行政訴訟法第136條規定行
    政訴訟程序準用民事訴訟法第277條舉證責任分配原則之立
    法意旨亦明。是抗告人引用刑事訴訟法第154條、第155條及
    最高法院有關無罪推定之判例見解，指摘原裁定不當，依前
    開說明，並無可採，合先指明。
  (二)本件抗告人所爭執之「國道三號樹林收費站南下地磅」，係
    力固工業股份有限公司（下稱力固公司）所申請，經經濟部
    標準檢驗局99年9月10日檢定合格（在法定公差內）之固定
    地秤，其有效期限至100年9月30日止，此有內政部警政署國
    道公路警察局第六警察隊100年2月25日公警六交字第100067
    0103號書函檢附之經濟部標準檢驗局99年9月10日核發之10B
    Ｚ0000000000號度量衡器檢定合格證書影本1紙在卷可參（見
    原審卷第18頁），而本件抗告人之違規日期為100年1月3日
    ，係在該固定地秤度量衡之有效期限內，則抗告人前開車輛
    經由該固定地秤秤重，所得重量之正確值，應無疑義。至該
    力固公司所製造固定地秤，於經濟部標準檢驗局所核發度量
    衡器檢定合格證書雖記載最大秤量為60公噸（見原審卷第18
    頁），然上開固定地秤之最大秤重並非僅60公噸，至少可達
    80公噸，僅因檢驗問題，最大秤重僅申請檢驗至60公噸，並
    非表示該地秤僅能秤重至60公噸之物乙情，業據力固公司10
    0年6月9日函復原審在卷（原審卷第31頁），準此，前開度
    衡器檢定合格證書雖記載其最大秤量為60公噸，但實無礙於
    該固定地秤實際可承受之重量，則該固定地秤秤量結果即屬
    可信。茲抗告人既未提出具體事證以證明其前開車輛於遭舉
    發當時並非該固定地秤所秤之重量，僅空言稱該固定地秤最
    大秤重僅60公噸，故本件檢測數據不可採云云，仍委無足取
    。
五、綜上，本件抗告人確有於前揭時、地裝載貨物超重違規之事
    實，原舉發機關據此逕舉發，原處分機關以抗告人汽車超載
    37.52公噸，而依道路交通管理處罰條例第29條之2第3項及
    違反道路交通管理事件統一裁罰基準表之規定，裁處抗告人
    罰鍰20萬元，惟漏未依同條例第29條之2第1項之規定予以記
    違規紀錄1次，經原審裁定就原處分關於汽車裝載貨物超過
    核定之總重量部分撤銷，另為裁處抗告人罰鍰20萬元，並加
    計汽車違規紀錄1次，經核並無違誤。抗告人猶執陳詞摘原
    裁定不當，為無理由，應予駁回。
六、據上論結，應依道路交通事件處理辦法第25條，刑事訴訟法
    第412條，裁定如主文。
中    華    民    國    100    年    9    月    21    日
                  交通法庭    審判長法  官  陳博志
                                    法  官  陳如玲
                                    法  官  許仕楓
以上正本證明與原本無異。
不得再抗告。
                                    書記官  彭威翔
中    華    民    國   100    年    9     月    22    日